臺灣士林地方法院民事判決　九十年度訴字第一二九○號
　　原　　　告　乙○○
　　　　　　　　鉅華交通有限公司
　　法定代理人　鄭福來
　　共　　　同
　　訴訟代理人　胡盈州律師
　　　　　　　　邱昱宇律師
　　　　　　　　陳麗芬律師
　　被　　　告　甲○○
　　　　　　　　淡水汽車客運股份有限公司
　　法定代理人　丙○○
　　訴訟代理人　林明珠律師
　　複　代理人　朱麗真律師
右當事人間損害賠償事件，本院判決如左：
    主    文
被告應連帶給付原告乙○○新台幣伍拾貳萬捌仟肆佰柒拾肆元，及被告甲○○自民國
九十年八月二十八日起，被告淡水汽車客運股份有限公司自民國九十年八月二十四日
起，均至清償日止，按年息百分之五計算之利息。
被告應連帶給付原告鉅華交通有限公司新台幣貳萬元，及被告甲○○自民國九十年八
月二十八日起，被告淡水汽車客運股份有限公司自民國九十年八月二十四日起，均至
清償日止，按年息百分之五計算之利息。
原告其餘之訴駁回。
訴訟費用由被告連帶負擔百分之四十，原告乙○○負擔百分之五十八，餘由原告鉅華
交通有限公司負擔。
本判決第一項，於原告乙○○以新台幣壹拾捌萬元為被告供擔保，得假執行；但被告
如於假執行程序實施前，以新台幣伍拾貳萬捌仟肆佰柒拾肆元或等值之華南商業銀行
士林分行可轉讓定期存單為原告乙○○預供擔保，得免為假執行。
本判決第二項，於原告鉅華交通有限公司以新台幣柒仟元為被告供擔保，得假執行；
但被告如於假執行程序實施前，以新台幣貳萬元或等值之華南商業銀行士林分行可轉
讓定期存單為原告鉅華交通有限公司預供擔保，得免為假執行。
原告其餘假執行之聲請駁回。
    事實及理由
一、按訴狀送達後，原告不得將原訴變更或追加他訴。但擴張或減縮應受判決事項之
    聲明，或不甚礙被告之防禦及訴訟之終結者，不在此限，民事訴訟法第二百五十
    五條第一項第三款、第七款著有明文。原告起訴聲明第一項請求被告連帶給付原
    告乙○○一百四十四萬六千一百零四元，及自起訴狀繕本送達翌日起至清償日止
    ，按年息百分之五計算之利息，嗣於本院九十年十一月二十一日言詞辯論期日更
    正其訴之聲明第一項本金為一百二十八萬零八百九十四元，其更正顯係減縮應受
    判決事項之聲明；又原告鉅華公司請求被告連帶賠償部分，原告原係請求賠償修
    復車輛費用，嗣更正為請求賠償車輛減損之價值，並未礙於被告之防禦及訴訟之
    終結，依前開法條，均應准許，合先敘明。
二、原告起訴主張：
（一）被告甲○○為被告淡水汽車客運股份有限公司（以下簡稱淡水客運）之受僱人
      ，於民國八十九年十一月十七日下午五時五十分許，因執行業務駕駛車號ＡＥ
      ─一九七號即被告淡水客運所屬公共汽車，沿台北縣淡金公路由金山往淡水方
      向行駛時，其應依道路交通安全規則第九十四條第三項，第九十三條第一項第
      四款等規定，注意車前狀況，並隨時採取必要之安全措施，且因雨霧視線不清
      時，更應減速慢行，做隨時停車之準備，詎被告甲○○並無不能注意之情事，
      竟疏於注意衝撞原告（原告為營業小客車駕駛，所駕車輛為鉅華交通有限公司
      （以下簡稱鉅華公司）所有，車牌號碼Ｂ四─六四六號，當時因車輛故障停放
      該處並下車欲取故障指示牌），致使原告乙○○受有鼻骨骨折、左股骨折及雙
      側脛腓骨骨折之傷害，並致原告鉅華公司所有之營業用自小客車毀損，被告甲
      ○○顯有過失，原告自得依民法第一百八十四條、第一百九十三條、第一百九
      十五條、第二百十三條等規定起訴請求損害賠償。又再者，被告甲○○肇事時
      ，為被告淡水客運之員工，其所駕駛之車號ＡＥ─一九七車輛亦屬被告淡水客
      運所有，被告係執行職務而加損害於原告等人，依民法第一百八十八條第一項
      規定，自應由被告甲○○及其僱用人連帶負損害賠償責任。
（二）原告乙○○因被告之侵權行為，致喪失或減少勞動能力，並增加生活上之需要
      ，依民法第一百九十三條規定，被告自應連帶負賠償責任，茲就原告等請求之
      依據及計算方式分項說明如後：
  １、醫療費用及必要醫療器材費用：醫療費用自負額部分三萬二千八百三十四元及
      必要醫療器材費用四千五百元，共計三萬七千三百三十四元；其中診斷證明書
      ，係用以證明所受傷勢俾利主張權利，該項費用之支出自與所受損害有因果關
      係，故原告得併請求加害人賠償；另原告尚未取得強制汽車責任保險之保險金
      ，故無須依強制汽車責任保險法第三十條規定予以扣除。
  ２、看護費用：原告乙○○由其配偶及胞弟黃添全看護照顧六個月，每月三萬元，
      看護費用共計十八萬元。
  ３、減少勞動能力之損失：原告乙○○受傷處之鋼釘迄今尚未完全取出，目前仍須
      復健治療而無工作能力，其受傷前每月勞動收入平均為三萬八千六百三十元，
      經醫師估算一年內無法工作，勞動損失共計四十六萬三千五百六十元。
　４、原告乙○○平日工作收入家中主要經濟來源，育有四名子女，均仍在學，均無
　　　謀生能力，家中經濟頓陷困境，原告乙○○復因行動不便而無能為力，且日常
　　　生活需人照顧，受有極大痛苦，為此請求非財產上損害六十萬元。
（三）事故發生時原告乙○○所駕駛之車輛為原告鉅華公司所有，因被告甲○○之侵
      權行為致車輛受損，其回復原狀所需之必要費用為八萬三千一百五十元；惟該
      車輛受損情形嚴重，已經撞毀，並未實際進行修復，而其市值尚有十萬元，原
      告鉅華公司亦得請求被告連帶賠償車輛減損之價值八萬三千一百五十元。
（四）本件事故發生時，原告乙○○因車輛故障，停靠路旁，並速將警示燈打開，以
      警告往來車輛，隨即下車取故障指示牌，惟未及放置故障指示牌時，即遭被告
      甲○○在視線不清下未採必要安全措施並減速慢行，致衝撞原告乙○○並造成
      其多處骨折受傷，故原告乙○○未及放置故障指示牌，實無何過失可言。
（五）並聲明請求判決：(1)被告等應連帶給付原告乙○○一百二十八萬零八百九十四
      元，及自起訴狀繕本送達翌日起至清償日止，按年息百分之五計算之利息。(2)
      被告等應連帶給付原告鉅華交通有限公司八萬三千一百五十元，及自起訴狀繕
      本送達之翌日起至清償日止，按年息百分之五計算之利息。(3)原告願供擔保，
      請准予宣告假執行。
三、被告則辯稱：
（一）被告甲○○並無過失，因事故發生時係雨霧視線不清，且原告乙○○之車輛故
      障，停放於事故發生地，並未放置故障指示牌；縱認被告甲○○確有過失，惟
      本件事故係因原告乙○○發現其車子有怪聲，乃將車輛停放於事故發生地，原
      告乙○○原得將車輛停放於路肩，原告竟捨此不為，反將車輛停放於占用外線
      車道及路肩各一半之處，顯然違反道路交通處罰條例第五十六條及道路交通安
      全規則地一百十二條之規定，依首揭法條意旨，應推定其與有過失，被告自得
      主張過失相抵。
（二）原告乙○○請求之金額過高：
  １、醫療費用及醫療器材費用部分：
　　(1)醫療費用及醫療器材費用，均以「必要者」為限，始得請求賠償，原告並未舉
　　　證證明該部分之支出為「必要費用」，其請求賠償，自無理由。
    (2)原告所提醫療收據上載「證明書費」四筆共計一千二百元，該費用非屬因侵權
      行為所生財產上損害，不得請求賠償。
    (3)否認杏一醫療用品店之出貨單之真正，且因該出貨單上載明「貨未取」「請於
      貨到三日內付清貨款」無法證明原告確已支出該費用，縱認已支出，亦否認其
      為必要用品。
    (4)就健保給付部分，原告並未實際支出，而無損害，其請求賠償，亦無理由。
    (5)原告確實未領取強制汽車責任保險理賠金。
  ２、看護費用：
    (1)親屬間看護，難認為需支付看護費用，故原告主張由其配偶及胞弟黃添全看護
      照顧，請求看護費，應無理由，縱認得請求看護費用，然其請求每月三萬元亦
      為過高。另原告乙○○住院期間共計二十日，縱其主張出院後五個月可自理，
      合計亦僅「五個月又二十日」，並非六個月。
    (2)依馬偕醫院九十一年八月二日函，原告乙○○僅「約三個月無法行走」，則其
      至多僅能請求三個月之看護費用。
  ３、減少勞動能力之損失部分：
    (1)原告主張一年內無法工作，每月收入平均為三萬八千六百三十元，請求共計四
      十三萬三千五百六十元，惟原告所主張每月平均勞動收入之依據為台北市稅捐
      稽徵處書函，而該函內容係修正台北市計程車業每月查定銷售額，即排氣量不
      超過二千ＣＣ者為三萬八千六百三十元，該金額與被告之收入未必相符。
    (2)否認原告一年內無法工作。
    (3)依原告八十八年度、八十九年度申報之所得資料，可知八十八年度所得僅一萬
      五千八百元，而八十九年度所得為二十六萬三千三百四十元，即月所得僅二萬
      一千九百四十五元，故應依基本工資即每月一萬五千八百四十元計算。
  ４、原告慰撫金部分請求過高：被告甲○○原為大客車司機，收入微薄，茲以因本
      件事故而離職，目前無業，其教育程度亦僅高中畢業，尚須扶養配偶及二名子
      女，實無能力負擔巨額負債；又被告淡水客運營運並不理想，八十九年稅後淨
      損八十五萬五千三百十三元，適逢全球經濟不景氣，企業經營益加困難，亦無
      力給付巨額賠償金，原告請求六十萬元慰撫金，殊屬過高，應予核減。
（三）原告鉅華公司主張車輛受損部分：系爭受損車輛已甚老舊，市值僅約二萬元許
      ，顯無支出八萬三千餘元修理之必要；且原告就其數額之主張，僅提出「估價
      單」，不能證明原告公司確有此費用之支出。況縱支出修理費，就材料部分，
      亦應按年度提列折舊。
（四）起訴前被告甲○○、淡水客運分別給付原告乙○○一萬元、五萬元，主張抵充
      。
（五）縱認被告甲○○有過失，然被告淡水客運就選任及監督其職務之執行，已盡相
      當注意，仍不免發生事故，依民法第一百八十八條第一項但書之規定，被告淡
      水客運應不必負連帶賠償責任
（六）並均聲明請求判決：(1)原告之訴及假執行之聲請均駁回；(2)如受不利之判決，
      願供現金或同額華南商業銀行士林分行可轉讓定期存單為擔保，請求免為假執
      行。
四、本件原告主張被告甲○○為被告淡水客運之受僱人，於八十九年十一月十七日下
    午五時五十分許，因執行業務駕駛車號ＡＥ─一九七號即被告淡水客運所屬公共
    汽車，沿台北縣淡金公路由金山往淡水方向行駛，當天有雨霧，原告為營業小客
    車駕駛，所駕車輛為鉅華公司所有，車牌號碼Ｂ四─六四六號，當時因車輛故障
    靠邊停放並下車欲取故障指示牌，詎被告甲○○並無不能注意之情事，竟疏於注
    意衝撞原告乙○○，致原告乙○○受有鼻骨骨折、左股骨折及雙側脛腓骨骨折之
    傷害，並致原告鉅華公司所有之營業用自小客車毀損之事實，業據提出診斷證明
    書、營業小客車執業登記證、現場照片附卷可稽，並經本院依職權查詢車籍資料
    及調閱本院九十年度交簡字第一六一號刑事卷宗（含臺灣士林地方法院檢察署九
    十年度偵字第五八號偵查卷宗、九十年度執字第一二三八號執行卷宗）審核無訛
    ，被告甲○○亦不否認確有駕駛大客車撞擊系爭營業用小客車之情，應堪認為真
    實，故被告甲○○於駕駛車輛時確有過失，堪可認定。
五、被告甲○○雖辯稱伊於駕駛車輛無過失，係原告乙○○停放車輛不當所致云云，
    惟按：汽車行駛時，駕駛人應注意車前狀況，並隨時採取必要之安全措施，道路
    交通安全規則第九十四條第三項著有明文。被告甲○○自承「我一時沒有注意撞
    到，才把他撞到旁邊去」等情（參見本院九十一年十二月四日言詞辯論筆錄），
    堪認被告甲○○在有雨霧視線不清之情形下，竟疏於注意而衝撞原告乙○○停放
    中之車輛，其衝撞力道並致車輛移位，則其辯稱並無過失云云，殊不可採；又被
    告辯稱原告係將車輛停放於外車道及路肩各占一半之處，未靠邊停放云云，並舉
    刑事案件中原告乙○○於台北縣警察局金山分局訊問時筆錄所載內容「靠邊停放
    於『外車道』」為證，惟依現場照片所示，該處路段係有內外二線車道及路肩，
    遭撞擊後之車輛所停放地點即緊貼路旁護欄之路肩處，與被告之指述已有不合；
    況「外車道」與「路邊」有路肩相隔，若原告乙○○於筆錄中已稱「靠邊」，當
    無可能係停放於外車道，從而尚未可以警訊筆錄之用語，遽謂原告乙○○未靠邊
    停放；又證人呂詹雪珠即事故發生時原告乙○○所搭載之乘客於本院九十一年十
    二月四日言詞辯論期日到庭結證：「：：：當時車子有發生聲音，司機跟我說可
    能要下車處理，要不然車子不能動：：：那時我先下車，司機再把車停旁邊一點
    ，才下車，他跟我說要拿架子及修理的東西，計程車被撞得很遠，大約有四、五
    公尺，我記得計程車司機有把車子停得很旁邊，因為他要讓我先下車，否則車子
    太靠旁邊的護欄，我就沒有辦法從右邊下車：：：我記得他有開雙黃燈，之前聽
    到（車子）聲音，計程車司機就想把車子停下來檢查，不過他跟我說找一個寬一
    點的地方再停下來：：：」等語，可見原告乙○○於懷疑車輛有故障欲檢查時，
    已經盡其所能注意靠邊停放於較寬路面、並以雙黃燈警示，旋於尚未放置故障三
    角架時即遭撞擊，尚難認其有何過失存在，故被告抗辯原告乙○○與有過失，而
    主張過失相抵，洵無可取。
六、按「因故意或過失，不法侵害他人之權利者，負損害賠償責任」；「受僱人因執
    行職務，不法侵害他人之權利者，由僱用人與行為人連帶負損害賠償責任」，「
    不法侵害他人之身體或健康者，對於被害人因此喪失或減少勞動能力或增加生活
    上需要時，應負損害賠償責任。」；「不法侵害他人之身體、健康、名譽或自由
    ：：：者，被害人雖非財產上之損害，亦得請求賠償相當之金額。其名譽被侵害
    者，並得請求為回復名譽之適當處分。」；民法第一百八十四條第一項前段、第
    一百八十八條第一項前段、第一百九十三條第一項、第一百九十五條第一項分別
    定有明文。被告甲○○為被告淡水客運之受僱人，於執行職務時因過失致原告受
    傷一節，既經認定，則被告二人自應負連帶賠償責任。
七、原告乙○○請求被告連帶賠償之費用，是否應予准許，分述如次：
（一）醫療費三萬七千三百三十四元部份：原告就此部分之主張，業據提出馬偕紀念
      醫院（淡水）醫療單據為憑，依該單據加總原告乙○○就診之自負額總計為三
      萬二千八百三十四元，惟其中證書費（四百元、二百元、五百元、一百元，共
      計一千二百元），因非治療傷害所必需之費用，亦非因侵權行為所生財產上之
      損害，應予剔除。故原告請求賠償醫療費部分，在三萬一千六百三十四元範圍
      內（計算式：00000-0000=31634），應予准許，其餘部分，則應駁回。
（二）必要醫療器材費用四千五百元部分：原告就此部分主張，業經提出杏一醫療用
      品出貨單（品名為輪椅）可稽，且經證人張粧惠即杏一醫療用品店之區經理於
      九十一年七月十七日言詞辯論期日到庭結證該出貨單為真正，所賣物品為輪椅
      等語無訛。被告雖抗辯該醫療器材非經醫師指示之必要器材，且依出貨單上所
      載「貨未取」、「貨到三日內付清貨款」字樣，無法證明原告乙○○確有此筆
      支出云云，惟按原告乙○○所受傷害為雙側脛腓骨、左股骨骨折，約三個月無
      法行走，有診斷證明書、馬偕紀念醫院九十一年八月二日馬院醫骨字第九一一
      七六八號函附卷可參，而對因傷無法行走之患者而言，衡情輪椅當屬必要之醫
      療輔助器材，以提供患者最低程度之移動能力，是被告抗辯原告乙○○未實際
      購置輪椅或無購置必要，尚與常理有違，委無足取；原告乙○○主張其支出必
      要醫療器材費用四千五百元，堪予認定。
（三）看護費十八萬元部分：原告乙○○主張因受傷後六個月期間無法自理，由其妻
      、弟看護，每月看護費相當於三萬元一節，為被告所否認。經查：依前揭馬偕
      紀念醫院九十一年八月二日馬院醫骨字第九一一七六八號函所示，原告有三個
      月無法自理，需看護照顧，則原告乙○○應得請求三個月之看護費用；又依馬
      偕紀念醫院看護費用給付標準，八十八年九月十六日起全日看護費用為二千元
      ，亦即每月為六萬元（計算式：2000X30=60000），從而原告主張依每月三萬
      元計算看護費用，既未逾前開標準，尚屬合理；又因親屬受傷，而由親屬代為
      照顧起居者，固係基於親情，但親屬看護所付出之勞力，並非不能評價為金錢
      ，只因兩者身分關係密切而免除支付義務，此種親屬基於身分關係之恩惠，自
      不能加惠於加害人，故由親屬看護時，應衡量及比照僱用職業護士看護之情形
      ，認被害人受有相當於人看護費用之損害，得向加害人請求賠償，始符公平，
      最高法院八十八年度台上字第一八二七號判決可資參照。綜上，原告乙○○既
      有受看護三個月之必要，而其主張之看護費用復未逾聘請職業看護工之數額，
      從而原告乙○○自得請求共計三個月，每月以三萬元計算之看護費用，共計九
      萬元（計算式：30000X3=90000）。逾此部分之請求，則應駁回。
（四）減少勞動能力之損失四十六萬三千五百六十元部分：原告乙○○主張其原為計
      程車司機，因系爭事故受傷已一年無法工作之情，由馬偕紀念醫院於九十年五
      月十八日所出具之診斷證明書所載「須休息一年才能恢復工作」等內容，可堪
      採信；又依財政部財稅資料中心九十一年七月三十一日資五字第九一一二八０
      七之八函所示，原告乙○○八十九年度申報之全年度營業收入淨額為二十六萬
      二千三百四十元，堪認此即為原告因傷一年未能工作所得請求之減少勞動能力
      損失，逾此範圍金額即不應准許。
（七）精神慰藉金六十萬元部分：查原告乙○○受傷多處，肉體、精神受極大痛苦，
      本院斟酌其為營業小客車司機、學歷為高中，被告甲○○原為大客車司機，現
      失業中，學歷亦為高中，被告淡水客運則為營運中之知名客運公司，原告乙○
      ○之受傷狀況及對生活之影響、被告甲○○之過失程度，及兩造身分、地位、
      經濟能力等一切情狀，認原告請求精神慰撫金六十萬元，尚屬過高，應予核減
      至二十萬元。逾此部分之請求，則應予駁回。
（八）被告甲○○、淡水客運已各給付原告乙○○一萬元、五萬元，合計六萬元之情
      ，為兩造所是認，則被告主張該部分金額於計算損害賠償數額時應予抵充，允
      為可採。
（九）綜上，原告乙○○請求被告連帶給付五十二萬八千四百七十四元（計算式：
      31634+4500+90000+262340+000000-00000-00000=528474），及自起訴狀繕本
      送達翌日即被告甲○○自九十年八月二十八日起，被告淡水客運自九十年八月
      二十四日起，均至清償日止，按年息百分之五計算之利息，為有理由，應予准
      許；逾此部分之請求，則為無據，應予駁回。
八、原告鉅華公司為系爭遭撞擊而毀損之Ｂ四─六四六號營業小客車之所有權人，業
    經本院查詢車籍資料屬實，原告鉅華公司財產既遭毀損，其所受損害自得請求被
    告連帶賠償，經查：依本院向台北市中古汽車協會詢問結果，系爭Ｂ四─六四六
    號營業小客車（廠牌福特六和、形式Laser-5W，一九九五年八月出廠，排氣量一
    五九八ｃｃ，里程數約二十萬公里，手排）於八十九年十一月十七日之殘值為二
    萬元，有該會九十一年十月二十九日中協北市分（鑑）字第九十一年第五號函卷
    供參，應堪採信。從而原告鉅華公司請求被告連帶賠償車輛減損之價值二萬元，
    及自起訴狀繕本送達翌日即被告甲○○自九十年八月二十八日起，被告淡水客運
    自九十年八月二十四日起，均至清償日止，按年息百分之五計算之利息，為有理
    由，應予准許；逾此部分之請求，則為無據，應予駁回。
九、兩造陳明願供擔保，請求宣告假執行及免為假執行，經核原告勝訴部分爰無不合
    ，茲分別酌定相當擔保准許之；至原告敗訴部分，其假執行之聲請即失所附麗，
    應予駁回。
十、本件事證已臻明確，兩造其餘主張舉證及攻擊防禦方法，於判決結果不生影響，
    無庸一一論述，併予說明。
十一、據上論結，本件原告之訴為一部有理由，一部無理由，依民事訴訟法第七十九
      條但書、第八十五條第二項、第三百九十條第二項、第三百九十二條，判決如
      主文。
中　　　華　　　民　　　國　　九十一　　年　　 十二　　 月　　 二十　　 日
                                    臺灣士林地方法院民事第二庭
~B法　　　官　王怡雯
右為正本係照原本作成。
如對本判決上訴須於判決送達後廿日內向本院提出上訴狀。
中　　　華　　　民　　　國　　九十一　　年　　 十二　　 月　　二十六　　日
~B法院書記官　丁梅芬
